【裁判字號】    99,簡,17
【裁判日期】    990809
【裁判案由】    損害賠償
【裁判全文】
臺灣臺中地方法院民事判決  99年度簡字第17號
原      告  戊○○
被      告  丁○○
被      告  甲○○
兼前列2人共同訴訟代理人
            乙○○
被      告  丙○○○
上列當事人間妨害自由事件，經原告提起請求損害賠償之附帶民
事訴訟（98年度附民字第537號），經本院刑事庭裁定移送前來
，本院於民國99年7月26日言詞辯論終結，判決如下：
    主      文
被告丁○○、甲○○、乙○○應連帶給付原告新臺幣伍萬元，及
自民國九十八年十二月十日起至清償日止，按年息百分之五計算
之利息。
原告其餘之訴駁回。
本判決原告勝訴部分，得假執行。但被告如以新臺幣伍萬元為原
告預供擔保，得免為假執行。
原告其餘假執行之聲請駁回。
    事實及理由
一、原告起訴主張：被告丁○○、甲○○、乙○○、丙○○○等
    對原告妨害自由導致頸椎壓迫症候群及心生畏懼另衍生睡眠
    障礙及重鬱症，此一案件業經臺灣臺中地方法院檢察署起訴
    在案，並由鈞院審理中，渠等對原告之侵權行為足堪認定。
    爰依據侵權行為之法律關係，請求被告應連帶給付原告新臺
    幣(下同)50萬元之精神慰撫金，及自起訴狀繕本送達翌日起
    至清償日止，按年息5%計算之利息，並陳明願供擔保，請准
    宣告假執行。
二、被告則以：被告丙○○○因原告積欠其薪資屢討不付，被告
    丁○○、甲○○、乙○○為被告丙○○○多年好友，獲悉此
    事後，乃自告奮勇，擬代為催討，被告丙○○○並未到現場
    ，而被告丁○○、甲○○、乙○○對於原告亦未有任何暴力
    脅迫妨害自由之行為，亦未有拐詐原告上車，及不讓原告下
    車之舉動，自難僅憑原告單方之指訴及診斷證明書，即遽認
    被告4人涉有傷害及妨害自由行為等語置辯，請求駁回原告
    之訴及假執行之聲請，並陳明如受不利判決，願供擔保，請
    准宣告免為假執行。
三、按訴狀送達後，原告不得將原訴變更或追加他訴，但擴張或
    減縮應受判決事項之聲明者，不在此限，民事訴訟法第255
    條第1項第3款定有明文。又通常訴訟事件因訴之變更或一部
    撤回，致其訴之全部屬於民事訴訟法第427條第1項或第2項
    之範圍者，承辦法官應以裁定改用簡易程序，並將該通常訴
    訟事件報結後改分為簡易事件，由原法官或受命法官依簡易
    程序繼續審理，同一地方法院適用簡易程序審理事件事務分
    配辦法第4條第1項定有明文。本件因原告減縮對被告應受判
    決事項之聲明，致其訴訟標的價額已屬民事訴訟法第427條
    第1項規定應適用簡易訴訟程序之範圍，本院爰依上開規定
    裁定改用簡易程序，並將原通常訴訟事件報結後，依簡易程
    序繼續審理，合先敘明。
四、原告主張被告丁○○、甲○○、乙○○、丙○○○等對原告
    妨害自由導致頸椎壓迫症候群及心生畏懼另衍生睡眠障礙及
    重鬱症之事實，固據其提出臺灣臺中地方法院檢察署檢察官
    起訴書、診斷證明書、臺灣高等法院臺中分院99年度上易字
    第420號刑事判決(下稱系爭刑事判決)等件為證，惟為被告
    所否認，並以前詞置辯。經查，
  (一)本院依職權調閱系爭刑事判決卷證，被告於乙○○於97年10
    月1日檢察官偵訊時稱：「我上車後，戊○○就坐到中間去
    ，丁○○就開車了，這時候我就把丙○○○的委託書拿出來
    ，戊○○就說要去派出所，我們就說：『好，我們到派出所
    去』，丙○○○之前有給我一張派出的電話，我有打
    00-00000000立人派出所的電話問立人派出所地址，立人派
    出所有跟我們講位置，但我搞不清楚，我說我們有備過案了
    ，這時戊○○有點歇斯底里，一把把我的委託書搶過去，然
    後說：『我要下車了』，這時我們車子已經轉彎之後停下了
    ‧‧‧」，被告丁○○於97年10月1日檢察官偵訊時稱：「
    乙○○就拿1張丙○○○寫給他的委託書，戊○○就有一點
    點嚇到，她說：『你們怎麼可以這樣子，我要到警察局』，
    我也告訴她說丙○○○有備案了，備案說會跟戊○○見面，
    戊○○一聽到我們說備案，她就說她要下車，我本來車子就
    繼續往前開，因為我路不熟，戊○○說停車，我就停車‧‧
    ‧」，顯見原告戊○○上車後得知被告乙○○、丁○○、甲○○真實來意後，即為反對之表示，更明示意欲下車，並無
    同行偕往之意願。而被告乙○○於97年10月1日警詢時稱：
   「我在車內拿出丙○○○的委託書並詢問戊○○是否有欠丙○○○這筆薪資，我就說丙○○○先行已有報案，戊○○見
    狀就搶走委託書並說她要下車，戊○○急忙說要下車並將左
    後方車門踹開導致甲○○的手提包掉落在車道，隨即丁○○
    就將車停在臺中市○○○街與博館二街口時‧‧‧」，復於
    98年9月4日檢察官偵訊時陳稱：「我拿出丙○○○的委託書
    給戊○○看，是否有欠丙○○○，戊○○就把我搶過去，還
    把他撕毀，還跟我扭打‧‧‧」；被告丁○○於97年10月1
    日警詢時稱：「戊○○欲要往被告甲○○方向打開車門下車
    並將甲○○之皮包擠掉落至車道。」；被告甲○○於97年10
    月1日警詢時稱：「戊○○欲要往左方打開車門下車並將我
    的皮包擠掉落在車道。」、於是日檢察官偵訊時稱：「戊○○把我推出去，我的包包都掉出去了。」，足見被告乙○○
    、甲○○與原告戊○○在車子確有肢體接觸。是設若被告乙○○、丁○○、甲○○等人在原告戊○○表示意下車離去時
    即遂其意，當無拉扯等肢體接觸衝突之理，堪認原告主張被
    告丁○○、甲○○、乙○○有妨害其自由之侵權行為為真實
    。
  (二)又原告對被告丙○○○提出妨害自由案件，雖經臺灣臺中地
    方法院檢察署檢察官以98度偵續字第336、337號提起公訴，
    經本院於99年1月20日以98年度易字第3736號判決被告丙○○○共同以強暴妨害人行使權利，處拘役參拾日，如易科罰
    金，以壹仟元折算壹日，惟經臺灣高等法院臺中分院於99
    年6月10日以系爭刑事判決被告丙○○○無罪確定，業經本
    院調取臺灣臺中地方法院檢察署98年度偵續字第336號、第
    337號偵查卷、本院98年度易字第3736號刑事卷、系爭刑事
    判決卷後核明無訛，且為兩造所不爭執。而原告於上開刑事
    案件警訊、偵查及審理時均證述，事發當時被告丙○○○不
    在場，顯見被告丙○○○並未參與妨害原告自由之行為，原
    告復未舉證證明被告丙○○○事發前與被告丁○○、甲○○
    、乙○○有以強暴之方式妨害原告下車離去之犯意聯絡，或
    預見被告丁○○、甲○○、乙○○會以強暴之方式，妨害原
    告下車離去。是原告主張被告丙○○○亦有妨害其自由之侵
    權行為等語，不足採信。
五、按「因故意或過失，不法侵害他人之權利者，負損害賠償責
    任。」、「數人共同不法侵害他人之權利者，連帶負損害賠
    償責任。」、「不法侵害他人之身體或健康者，對於被害人
    因此喪失或減少勞動能力，或增加生活上之需要時，應負損
    害賠償責任。」、「不法侵害他人之身體、健康、名譽、自
    由、信用、隱私、貞操、或不法侵害其他人格法益而情節重
    大者，被害人雖非財產上之損害，亦得請求賠償相當之金額
    。」，民法第l84條第l項前段、第185條第l項前段、第193
    條第l項及第195條第l項前段分別定有明文。被告丁○○、
    甲○○、乙○○有妨害原告自由之侵權行為，已如前述，則
    揆之上開規定，被告丁○○、甲○○、乙○○自應負侵權行
    為連帶損害賠償責任。惟慰藉金之賠償須以人格權遭遇侵害
    ，使精神上受有痛苦為必要，其核給之標準固與財產上損害
    之計算不同，然非不可斟酌雙方身分資力與加害程度，及其
    他各種情形核定相當之數額，有最高法院51年度臺上字第
    2223判例可參。本院審酌被告丁○○、甲○○、乙○○雖有
    妨害原告自由之侵權行為，惟其時間短暫，而原告98年度所
    得總額有2000元，名下無任何財產；被告丁○○98年度所得
    總額有218347元，名下有投資價值9544元；被告甲○○98
    年度無所得資料，名下有投資價值900元；被告乙○○98年
    度無所得資料，名下無任何財產，有本院依職權調閱該4人
    財產所得調件明細表附卷可稽，因認原告請求被告丁○○、
    甲○○、乙○○連帶賠償精神慰撫金5萬元為適當。
六、綜上所述，原告依侵權行為損害賠償之法律關係，請求被告
    丁○○、甲○○、乙○○連帶賠償精神慰撫金5萬元，及自
    起訴狀繕本送達翌日即98年12月10日起至清償日止，按年息
    5%計算之利息，為有理由，應予准許；逾此部分之請求，為
    無理由，應予駁回。
七、本判決原告勝訴部分，因所命被告丁○○、甲○○、乙○○
    連帶給付之金額未逾50萬元，依民事訴訟法第389條第1項第
    5款之規定，自應依職權宣告假執行。又被告丁○○、甲○○、乙○○陳明願供擔保請准為免予假執行之宣告，經核於
    法並無不合，依法酌定相當之擔保金額予以准許。至於原告
    敗訴部分，其假執行之聲請亦失所附麗，應併予駁回。
八、本件原告提起刑事附帶民事訴訟，而由本院刑事庭依刑事訴
    訟法第504條第1項規定，裁定移送前來，依同條第2項規定
    免繳納裁判費，於本院審理期間，本件亦無其他必要訴訟費
    用，是並無訴訟費用負擔問題，併予敘明。
九、本件事證已臻明確，兩造其餘攻擊防禦方法及所舉證據，經
    審酌結果，與本件判決結論均無影響，爰不一一論述，附此
    敘明。
十、據上論結，本件原告之訴為一部有理由，一部無理由，依民
    事訴訟法第79條、第85條第2項、第389條第1項第5款、第
    392條，判決如主文。
中    華    民    國    99    年    8     月    9     日
                    臺灣台中地方法院民事第一庭
                            法  官   劉正中
以上為正本係照原本作成。
如對本判決上訴，須於判決送達後20日內向本院提出上訴狀（須
附繕本）。
中    華    民    國    99    年    8     月    9     日
                            書記官

司法院資訊處製作；財團法人民間司法改革基金會備份。
